最高法院刑事判決　　　　　　　　　　110年度台非字第228號
上　訴　人　最高檢察署檢察總長
被　　　告　韓志明
上列上訴人因被告過失傷害案件，對於臺灣臺中地方法院中華民
國110年6月7日第一審確定刑事簡易判決（110年度中交簡字第12
48號，聲請簡易判決處刑案號：臺灣臺中地方檢察署110 年度偵
緝字第139 號），認為違背法令，提起非常上訴，本院判決如下
：
    主  文
原判決撤銷。
韓志明犯過失傷害罪，處拘役參拾日，如易科罰金，以新臺幣壹
仟元折算壹日。
    理  由
一、非常上訴理由稱：「一、按判決不適用法則或適用不當者，
    為違背法令，刑事訴訟法第378 條定有明文。次按行為後法
    律有變更者，適用行為時之法律。但行為後之法律有利於行
    為人者，適用最有利於行為人之法律，刑法第2條第1項定有
    明文。二、原判決認定本件被告韓志明係於民國107年11 月
    9 日15時15分許，駕駛車牌號碼00000000號自用小客車，沿
    臺中市梧棲區文昌路100 巷由南往北方向行駛，於直行通過
    該路段與文雅街交岔路口時，適告訴人陳進貴騎乘車牌號碼
    000-000 號普通重型機車，沿文雅街由東往西方向直行通過
    上開路口，因被告疏未注意應讓在多線道之文雅街行駛之告
    訴人陳進貴先行，致兩車發生碰撞，導致告訴人陳進貴受有
    頭皮及胸壁挫傷、四肢多處擦挫傷等傷害之犯罪事實，並依
    刑法第284 條前段之過失傷害罪對被告論罪科刑。然查，本
    件被告行為後，刑法第284 條於108年5月29日修正公布，於
    同年月31日施行。修正前刑法第284 條原規定：『（第1項）
    因過失傷害人者，處6月以下有期徒刑、拘役或5百元以下罰
    金，致重傷者，處1年以下有期徒刑、拘役或5百元以下罰金
    。（第2項）從事業務之人，因業務上之過失傷害人者，處1
    年以下有期徒刑、拘役或1千元以下罰金，致重傷者，處3年
    以下有期徒刑、拘役或2千元以下罰金』。修正後刑法第284
    條則規定：『因過失傷害人者，處1 年以下有期徒刑、拘役
    或10萬元以下罰金，致重傷者，處3 年以下有期徒刑、拘役
    或30萬元以下罰金』，業已刪除原刑法第284條第2項對於從
    事業務之人所犯過失傷害、過失傷害致重傷等行為應論處業
    務過失傷害罪、業務過失傷害致重傷罪。亦即刑法第284 條
    修正後，對行為人所犯過失傷害行為，不論行為人是否從事
    業務之人，均論以過失傷害罪、過失傷害致重傷罪，惟提高
    法定刑為『1 年以下有期徒刑、拘役或10萬元以下罰金』、
    『3 年以下有期徒刑、拘役或30萬元以下罰金』。經比較新
    舊法後，修正後刑法第284 條之法定刑度已較修正前提高，
    並無較有利於被告之情形，依刑法第2條第1項前段之規定，
    應適用被告行為時即修正前刑法第284條第2項之規定。原判
    決疏未比較新舊法，逕依較不利於被告之修正後刑法第 284
    條前段論處，揆諸上揭說明，即有判決適用法則不當之違背
    法令。三、案經確定，且於被告不利，爰依刑事訴訟法第44
    1條、第443條提起非常上訴，以資糾正與救濟。」等語。
二、本院按判決不適用法則或適用不當者，為違背法令；又行為
    後法律有變更者，適用行為時之法律，但行為後之法律有利
    於行為人者，適用最有利於行為人之法律，刑事訴訟法第37
    8 條，刑法第2條第1項定有明文。本件原確定判決認定被告
    韓志明於民國107年11月9日15時15分許，駕駛車號00000000
    號自用小客車，行經臺中市梧棲區文昌路100 巷路段與文雅
    街交岔路口時，應注意車前狀況，並隨時採取必要之安全措
    施，且行至無號誌或號誌故障而無交通指揮人員指揮之交岔
    路口，未設標誌、標線或號誌劃分幹、支線道者，少線道車
    應暫停讓多線道車先行，而依當時情形並無不能注意之情事
    ，竟貿然行駛，未讓在多線道之文雅街行駛之陳進貴先行，
    致與陳進貴騎乘機車發生碰撞，陳進貴倒地後，受有頭皮及
    胸壁挫傷、四肢多處擦挫傷等情，因而論被告以刑法第 284
    條前段之過失傷害罪，處拘役40日，如易科罰金，以新臺幣
    1千元折算1日。惟查，本件犯罪時間係107年11月9日，而刑
    法第284條確有非常上訴意旨所指修正情形，原判決於110年
    6月7日宣判時，疏未依刑法第2條第1項規定，為新舊法孰有
    利於被告之比較，逕依修正後刑法第284 條前段之過失傷害
    罪論處，自有適用法則不當之違背法令。非常上訴意旨執以
    指摘原判決不當，洵有理由。案經確定，且於被告不利，應
    由本院將原判決撤銷，另行判決如主文第二項所示，並諭知
    易科罰金折算之標準，以資救濟。
據上論結，應依刑事訴訟法第447 條第1項第1款但書，修正前刑
法第284 條第1項前段、第41條第1項前段，刑法施行法第1條之1
第1項，判決如主文。
中    華    民    國   110    年    10    月    20    日
                  刑事第九庭審判長法  官  鄧  振  球（主辦）
                                  法  官  楊  力  進  
                                  法  官  汪  梅  芬  
                                  法  官  宋  松  璟  
                                  法  官  江  翠  萍  
本件正本證明與原本無異
                                  書記官
中    華    民    國   110    年    10    月    28    日
附錄法條：
修正前中華民國刑法第284條第1項
因過失傷害人者，處6月以下有期徒刑、拘役或5百元以下罰金，
致重傷者，處1年以下有期徒刑、拘役或5百元以下罰金。